臺灣高雄地方法院民事裁定          100年度司養聲字第204號
聲  請  人
即收養人    王銘興
聲  請  人
即被收養人  嚴立羽
            嚴立成
關  係  人  嚴復國
            張益誼
上列當事人間聲請認可收養子女事件，本院裁定如下：
    主  文
認可王銘興（男，民國○○○年○月○日生，身分證統一編號：
Ｓㄧ00000000號）自民國一百年七月一日起收養嚴立羽
（女，民國○○○年○月○日生，身分證統一編號：Ｚ0000
00000號）、嚴立成（男，民國○○年○月○日生，身分證
統一編號：Ｅㄧ00000000號）為養子女。
程序費用新臺幣壹仟元由聲請人負擔。
    理  由
一、本件聲請意旨略以：聲請人即收養人王銘興願收養配偶張益
    誼前與關係人嚴復國所生子女嚴立羽、嚴立成為養子，並經
    被收養人嚴立羽、嚴立成及其生母張益誼同意，雙方於民國
    100 年7 月1 日訂立收養契約書，爰依民法第1079條第1 項
    規定聲請認可本件收養等語。
二、按民法第1076條之1 第1 項規定：「子女被收養時，應得其
    父母之同意。但有下列各款情形之1 者，不在此限：(1)父母
    之一方或雙方對子女未盡保護教養義務或有其他顯然不利子
    女之情事而拒絕同意。(2)父母之一方或雙方事實上不能為意
    思表示」。又「收養子女，違反第1076條之1 之規定者，無
    效」、「收養有無效、得撤銷之原因或違反其他法律規定者
    ，法院應不予認可」，民法第1079條之4 、第1079條第2 項
    亦分別定有明文。
三、經查：
  (一)聲請人主張之上開事實，業據其提出收養契約書、收養同意
    書1 份及戶籍謄本2 份為證，堪認真實；且收養人王銘興、
    被收養人嚴立羽、嚴立成及其生母張益誼亦到庭陳明，同意
    收養及出養，並皆瞭解收養後所生之法律關係（見本院100
    年8 月24日之非訟事件筆錄），固堪信為真實。
  (二)被收養人之生父嚴復國經本院合法通知，無正當理由未於調
    查期日到庭，惟經證人王慈敏即收養人之女兒到庭證述：「
    （與收養人被收養人是否同住？）同住已經十幾年了，被收
    養人都是由我父親再照顧，也同住在一起，他們的生活費用
    都是我父親跟生母共同負擔，我從沒見過小朋友的生父，（
    生父有無支付生活費用？）沒有聽提起過。」等語明確（見
    100 年8 月24日非訟事件筆錄），且被收養人嚴立羽、嚴立
    成自幼與生母張益宜、收養人王銘興共同居住生活，並由生
    母張益宜、收養人王銘興實際負擔保護及教養之責，生父嚴
    復國對被收養人嚴立羽、嚴立成確有未盡保護教養之義務之
    情事，揆諸首揭法律規定，本件收養並無須得其生父嚴復國
    之同意。
  (三)本院審酌：生父嚴復國未到庭陳述本件收養對其有何不利情
    事；收養人王銘興之收養動機單純、堅定，並積極參與照顧
    被收養人嚴立羽、嚴立成之生活事務，被收養人嚴立羽、嚴
    立成亦認同收養人王銘興之父職角色，收養人王銘興與被收
    養人嚴立羽、嚴立成間已建立穩定之情感依附關係等情狀，
    認聲請人即收養人王銘興收養聲請人即被收養人嚴立羽、嚴
    立成為養子，於法尚無不合，本件聲請人聲請認可收養，應
    予准許。
四、依非訟事件法第21條第1 項、第23條、第24條第1 項，民事
    訴訟法第85條第1 項前段，裁定如主文。
五、如不服本裁定，須於本裁定送達後10日之不變期間內，向本
    院提出抗告狀，並繳納抗告費新臺幣1,000元。
中    華    民    國    100   年    8     月    29    日
                        家事法庭  司法事務官  林于莙